臺灣高等法院高雄分院刑事判決　　　　　　　　　九十一年度上訴字第一八六二號
　　上　訴　人
　　即　被　告　甲○○　男　民.
右上訴人因違反毒品危害防制條例案件，不服臺灣高雄地方法院九十一年度訴字第二
一０號中華民國九十一年九月十二日第一審判決（起訴案號：臺灣高雄地方法院檢察
署九十一年度毒偵字第七五一號），提起上訴，本院判決如左：
      主  文
原判決撤銷。
甲○○連續施用第一級毒品，處有期徒壹年；又施用第二級毒品，處有期徒刑陸月。
應執行有期徒刑壹年肆月。
      事  實
一、甲○○於民國八十八年四月間，因施用毒品案件經臺灣彰化地方法院以八十八年
    度毒聲字第一四七二號裁定送觀察勒戒後，認無繼續施用毒品之傾向，經臺灣彰
    化地方法院檢察署檢察官於八十八年四月二十一日以八十八年度偵字第三二二七
    號不起訴處分確定後，八十八年九月間，復因施用第一、二級毒品案件，經臺灣
    彰化地方法院以八十八年度毒聲字第三九０九號裁定送觀察勒戒後，認有繼續施
    用毒品傾向，經臺灣彰化地方法院以八十九年度毒聲字第四二六六號裁定令入戒
    治處所施以強制戒治，另經臺灣彰化地方法院於八十九年十月三十一日以八十九
    年度訴字第九八三號判處應執行有期徒刑一年二月。
二、詎甲○○於九十年九月七日強制戒治期滿後，猶不知悔改，又基於概括犯意，分
    別於九十年九月中旬某日及同月下旬某日，在高雄市三民區鳳北里三鳳十二巷五
    號住處，九十年十一月十六日下午八時三十分許回溯二十四小時內之某時，在不
    詳處所，以海洛因摻入香煙吸食之方式，連續施用第一級毒品海洛因三次。另於
    九十年十一月十六日下午八時三十分許回溯二十四小時內之某時，在不詳處所，
    施用第二級毒品安非他命一次。嗣於九十年十一月十六日下午七時許，在高雄市
    三民區○○里○○○街十二巷口，因通緝為警逮獲後，採尿檢驗始得知上情。
三、案經高雄市政府警察局三民第一分局移送臺灣高雄地方法院檢察署檢察官，再移
    轉臺灣彰化地方法院檢察署檢察官聲請法院裁定先令入戒治處所施以強制戒治及
    偵查起訴，復經臺灣彰化地方法院裁定移送臺灣高雄地方法院管轄。
      理  由
一、訊據上訴人即被告甲○○（下稱被告）坦承於九十年九月間施用第一級毒品海洛
    因二次之事實，惟矢口否認於九十年十一月十六日下午八時三十分許回溯二十四
    小時內之某時，有施用第一、二級毒品之犯行，辯稱其為警逮獲前一個月，即未
    施用海洛因及安非他命等語。
二、經查：
    (一)被告於九十年十一月十六日下午八時三十分許為警採尿送檢驗，呈嗎啡及甲基
      安非他命陽性反應，此有毒品危害防制條例案件尿液送驗編號與真實姓名對照
      表及高雄市立凱旋醫院九十年十二月十一日高市凱醫檢第００二九九號煙毒尿
      液檢驗成績書各一紙附卷可稽（見警卷第四、五頁）。又甲基安非他命經口服
      投與後，約百分之七十於二十四小時內自尿液中排出，其尿液內甲基安非他命
      成分之檢出，與其投與甲基安非他命方式、投與量、個人體質、採尿時間、檢
      測儀器之精密有關，通常採尿液是否呈陽性反應，應以投與後二十四小時所採
      為宜，此業經行政院衛生署藥物食品檢驗局以（八○）藥檢壹字第○四四九四
      二號函釋明確。再海洛因經注入人體後，百分之九十以上於二十四小時內，自
      尿中排出，且海洛因注射入人體後，水解還原成嗎啡，再循嗎啡之代謝方式排
      出體外，亦據行政院衛生署藥物食品檢驗局以八十一年九月八日（八十一）藥
      檢壹字第八一一四四八八五號函及（七三）藥檢壹字第○三○二二一號函說明
      綦詳。是被告自白九十年九月間施用海洛因二次，堪認與事實相符，且被告於
      九十年十一月十六日下午八時三十分許為警採尿回溯二十四小時內之某時，在
      不詳地點，曾施用第一、二級毒品，亦已明確，至被告上開所辯，即無可採。
    (二)被告於八十八年四月間，因施用毒品案件經臺灣彰化地方法院以八十八年度毒
      聲字第一四七二號裁定送觀察、勒戒後，認無繼續施用毒品之傾向，經臺灣彰
      化地方法院檢察署檢察官於八十八年四月二十一日以八十八年度偵字第三二二
      七號不起訴處分確定後，在五年以內之八十八年九月間，復因施用第一、二級
      毒品案件，經臺灣彰化地方法院以八十八年度毒聲字第三九０九號裁定送觀察
      、勒戒後，認有繼續施用毒品傾向，經臺灣彰化地方法院以八十九年度毒聲字
      第四二六六號裁定令入戒治處所施以強制戒治，另經臺灣彰化地方法院於八十
      九年十月三十一日以八十九年度訴字第九八三號判處應執行有期徒刑一年二月
      ，嗣於九十年九月七日強制戒治期滿等情，此均有臺灣高等法院被告全國前案
      紀錄表、臺灣高雄地方法院被告院內索引卡紀錄表及台灣高雄地方法院檢察署
      刑案查註紀錄表各一份附卷可按。
    (三)被告於九十年九月七日強制戒治期滿後，被告又施用第一、二級毒品，已經臺
      灣彰化地方法院檢察署檢察官聲請法院裁定先令入戒治處所施以強制戒治，經
      臺灣彰化地方法院以九十一年度毒聲字第一一０六號裁定准許一節，亦有臺灣
      彰化地方法院檢察署九十一年度聲戒字第三二六號聲請書及台灣高等法院被告
      全國前案紀錄表在卷足憑（見九十一年度毒偵字第七五一號偵查卷第二一頁）
      。
    綜上所述，被告連續施用第一級毒品三次及施用第二級毒品一次，事證明確，犯
    行應堪認定。
三、按海洛因及安非他命均經公告列為毒品防害防制條例第二條第二項第一級及第二
    級毒品，不得非法持有、施用。核被告多次施用第一級毒品，所為係犯毒品危害
    防制條例第十條第一項之罪，被告施用第二級毒品，所為係犯毒品危害防制條例
    第十條第二項施用第二級毒品罪。被告先後三次施用第一級毒品海洛因之行為，
    時間緊接，反覆為之，所犯又係構成要件相同之罪名，顯係基於概括犯意為之，
    應依連續犯規定論以一罪，並加重其刑。被告所犯施用第一級毒品及施用第二級
    毒品罪二罪之間，犯意各別，行為互異，應分論併罰。至被告多次持有第一級毒
    品及持有第二級毒品後，進而施用，其持有之低度行為應為施用之高度行為所吸
    收，故均不另論連續持有第一級毒品及持有第二級毒品罪。又公訴人雖僅就九十
    年十一月十六日或其前四日內之某時施用第一、二級毒品之犯罪行為起訴，餘者
    未於起訴書中及，但連續犯為裁判上一罪，檢察官就犯罪事實一部起訴，依刑
    事訴訟法第二百六十七條規定，其效力及於全部，法院自得併予審理。
四、原審以被告罪證明確，予以論罪科刑，固非無見，惟查：(一)被告於九十年十一月
    十六日下午八時三十分許為警採尿回溯二十四小時內之某時，在不詳地點，曾施
    用第一級毒品，已如前述，原審判決漏未審酌，即有未當。(二)原審判決未說明未
    起訴部分與起訴部分為連續犯裁判上一罪關係，法院自得併予審判，尚有疏漏。
    被告上訴意旨辯稱未施用第二級毒品及量刑過重，雖無理由，但原判決既有上述
    可議之處，自應由本院撤銷改判。爰審酌被告施用毒品，屢經觀察、勒戒及強治
    戒治期滿，竟仍未戒絕毒品，再施用第一、二級毒品，顯見其戒毒悔改意志不堅
    ，且未坦承施用第二級毒品犯行，惟念其施用毒品乃自戕一己之身體健康，未危
    害他人，犯後亦坦承施用第一級毒品海洛因部分犯行等一切情狀，分別量處如主
    文所示之刑，並定其應執行刑。
據上論結，應依刑事訴訟法第三百六十九條第一項前段、第三百六十四條、第二百九
十九條第一項前段、毒品危害防制條例第十條第一項、第二項、刑法第十一條前段、
第五十六條、第五十一條第五款，判決如主文。
本案經檢察官沈紹嘉到庭執行職務。
中      華      民      國    九十一    年    十二      月    三十一    日
                              臺灣高等法院高雄分院刑事第一庭
                                  審判長法官  曾永宗
                                        法官  邱永貴
                                        法官  郭玫利
右正本證明與原本無異。
施用第一級毒品部分如不服本判決應於收受本判決後十日內向本院提出上訴書狀，其
未述上訴理由者，並得於提起上訴後十日內向本院補提理由書狀（均須按他造當事
人之人數附繕本)「切勿逕送上級法院」。
施用第二級毒品部分不得上訴。
                                      書記官  鄭靜芳
中    華    民    國      九十二      年      一      月     二   日
附錄本判決論罪科刑法條
毒品危害防制條例第十條：
施用第一級毒品者，處六月以上五年以下有期徒刑。
施用第二級毒品者，處三年以下有期徒刑。
